【裁判字號】    97,審聲,1092
【裁判日期】    980116
【裁判案由】    聲明異議
【裁判全文】
臺灣臺北地方法院民事裁定            97年度審聲字第1092號
異  議  人  壬○○
代  理  人  信義聯合開發有限公司
法定代理人  戊○○
相  對  人  甲○○
            乙○○
            己○○
            丙○○
            辛○○
            庚○○
            丁○○
上列異議人對於本院提存所民國97年10月29日所為97年度存字第
4470號提存書准予相對人提存之處分聲明異議，本院裁定如下：
    主  文
異議駁回。
    理  由
一本件異議意旨略以：
  (一)本件提存案之土地為古亭市場內既有店舖土地，為伊等攤商
    集資購買，並已在市場內營業數十年，然今土地開發者急欲
    獲取更多利益，在未與伊等店舖攤商進行任何協商接觸下，
    強行併吞伊等所有之土地與店舖，於97年5 月間低價購買該
    市場內部分土地，復於同年10月高價轉賣予第三人國賓大地
    環保股份有限公司，不顧持分土地攤商之維生權利。
  (二)關於行使優先購買權部分，伊等土地持分人業已於民國97年
    10月22日寄發桃鶯郵局第00011 號存證信函予相對人，函內
    第6 頁載明：「上開土地持分人有意願行使函內所載優先權
    購買本筆土地」，並於97年10月27日再次寄發桃鶯郵局第15
    號存證信函知會「再次強調行使優先購買權購買本筆土地」
    。大安地政事務所大安字第343680號土地登記申請書備註欄
    記載「97年10月17日（星期五）起至97年10月26日（星期日
    ）並未收到會同人提出優先購買之來函」，顯與事實不符。
  (三)本件土地買賣所訂定之買賣條件，非常不合理不明確，且極
    不利買方，相對人應在得知上開土地持分人聲明行使優先購
    買權及協商要求，即為函覆並展開協商，然伊並未收到函覆
    說明或拒絕之信函。爰依法聲明異議並請求鈞院撤銷原提存
    書之處分云云。
二按提存為非訟事件，提存所僅得就形式上之程式為審查，凡提
  存人主張之原因事實合於提存法第9條及其施行細則第3條規定
  審查之範圍，即應准予提存，而關乎實體之原因事實，提存所
  並無權為審查及認定。又清償提存，關於提存原因之證明文件
  ，無庸附具，提存法施行細則第20條第5 款亦有明文，是以清
  償提存是否符合債務本旨而發生清償效力，及有無實體法律關
  係存在等事項，應由受訴法院依法審認之，並非於提存時由提
  存所認定。經查，本件相對人即提存人依土地法第34條之1 處
  分共有土地，並以異議人即受取權人就其應受領之對價經催告
  而受領遲延為由，為其辦理清償提存，形式上已符合提存法第
  9條及該法施行細則第3條之規定。異議人雖以相對人未給予其
  行使優先購買之權利，強行買賣未為協商，且買賣條件極不合
  理云云置辯，然縱其主張之事實屬實，亦為有關兩造間權利義
  務之實體爭執，依前開說明，自不在提存所得以審究之範圍內
  ，從而本院提存所所為准予提存之處分洵無不當，本件異議非
  有理由，應予駁回。
三據上論結，本件聲明異議為無理由，依提存法第25條第1 項，
  裁定如主文。
中    華    民    國    98    年    1    月    16    日
                  民事第六庭    法  官  陳婷玉
以上正本係照原本作成
如對本裁定抗告，須於裁定送達後10日內向本院提出抗告狀，並
繳納抗告費新臺幣1,000元
中    華    民    國    98    年    1    月    16    日
                                書記官  曾靖雯


司法院資訊處製作；財團法人民間司法改革基金會備份。
